臺灣雲林地方法院刑事判決　　　　　　　 95年度訴字第668號
公　訴　人　臺灣雲林地方法院檢察署檢察官
被　　　告　甲○○
　　　　　　　　　　國民
指定辯護人　林再輝律師
上列被告因違反槍砲彈藥刀械管制條例案件，經檢察官提起公訴
（95年度偵字第4088號），本院判決如下：
    主  文
甲○○未經許可，寄藏可發射子彈具有殺傷力之改造手槍，累犯
，處有期徒刑年陸月，併科罰金新臺幣拾萬元，罰金如易服勞
役，以新臺幣壹仟元折算壹日，扣案之仿BERETTA 廠92FS型半自
動手槍壹支（含彈匣壹個，槍枝管制編號：0000000000號）、口
徑9MM 制式子彈貳顆、口徑9MM 制式空包彈加裝直徑8.8MM 金屬
彈頭之改造子彈壹顆、土造子彈壹顆，均沒收之。
    事實及理由
一、犯罪事實：
    甲○○前因傷害案件，於民國94年04月29日，經本院以94年
    度簡上字第26號判決判處有期徒刑3 月（如易科罰金，以銀
    元300 元折算1 日）確定，並於94年11月02日執行完畢。甲
    ○○明知可發射子彈具有殺傷力之各式槍砲、子彈，均屬槍
    砲彈藥刀械管制條例管制之違禁物，非經中央主管機關許可
    ，不得寄藏，竟基於寄藏手槍、子彈之犯意，於94年11月某
    日晚間11時許，在其雲林縣莿桐鄉大美村大美8 之1 號住處
    ，受友人林昆賢（已歿）委託，代為寄藏仿BERETTA 廠92FS
    型半自動手槍所製造之槍枝，換裝土造金屬槍管而成之改造
    手槍1 支（含彈匣1 個，槍枝管制編號：0000000000號）、
    口徑9 MM制式子彈2 顆、口徑9MM 制式空包彈加裝直徑8.8M
    M 金屬彈頭之改造子彈2 顆、土造子彈2 顆，甲○○並將之
    藏放在其上開住處。嗣於95年08月13日上午08時許，為警持
    本院核發之搜索票，於甲○○上開住處查獲，並當場扣得上
    開槍彈。
二、認定犯罪事實所憑之證據及理由：
(一)、證據能力部分：
    被告及辯護人對於檢察官所舉書面證據之證據能力，於審判
    程序同意作為證據，本院審酌該等書面陳述作成時之情況，
    認為適當，依刑事訴訟法第159 條之5 第1 項之規定，認有
    證據能力。
(二)、證明力部分：
１、上揭事實，業據被告於警詢、檢察官面前及本院審理時坦承
    ：扣案手槍及子彈是朋友林昆賢於94年11月間某日晚上11時
    左右，拿著該手槍與子彈到我住處暫時寄放，因林昆賢當時
    正好要跑路，約定過幾天會來拿，知道持有槍枝是犯罪行為
    ，但因林昆賢只說寄放幾天，所以就答應，林昆賢在95年01
    月間與人爭吵被打死，所以扣案槍彈一直寄放，直到95年08
    月13日被查獲為止等語不諱，並有扣案之改造手槍1 支及子
    彈6 顆可證。另扣案改造手槍1 支（含彈匣1 個）、子彈6
    顆，為警於95年08月13日持本院核發之搜索票，在被告上開
    住處查獲等情，亦有本院之搜索票、雲林縣警察局搜索、扣
    押筆錄各1 份、查獲之手槍、子彈照片6 張在卷可憑。再扣
    案槍、彈經送內政部警政署刑事警察局鑑定結果：(1)送鑑92
    手槍1 枝（槍枝管制編號0000000000），認係由仿BERETTA
    廠92FS型半自動手槍所製造之槍枝，換裝土造金屬槍管而成
    之改造手槍，機械性能良好，可擊發適用子彈，認具殺傷力
    。(2)送鑑子彈6 顆，鑑定情形如下：2 顆，認均係口徑9m
    m 制式子彈，認均具殺傷力。2 顆，認均係由口徑9mm 制
    式空包彈加裝直徑8.8mm 金屬彈頭而成之改造子彈，採樣1
    顆試射，可擊發，認具殺傷力。2 顆，認均係土造子彈，
    具直徑約8.7mm 金屬彈頭，採樣1 顆試射，可擊發，認具殺
    傷力，足見扣案改造手槍1 支及子彈6 顆均具有殺傷力，此
    有該局95年09月15日刑鑑字第0950127358號槍彈鑑定書1 紙
    在卷可稽，足徵被告前揭自白與事實相符堪以採信。
２、本件事證明確，被告未經許可持有具有殺傷力之改造手槍及
    子彈犯行堪予認定，自應依法論科。
三、論罪科刑之理由：
(一)、按行為後法律有變更者，適用行為時之法律，但行為後之法
    律有利於行為人者，適用最有利於行為人之法律，現行刑法
    第2 條第1 項定有明文。又比較新舊法時，應就罪刑有關之
    共犯、未遂犯、想像競合犯、牽連犯、連續犯、結合犯，以
    及累犯加重、自首減輕暨其他法定加減原因（如身分加減）
    與加減例等一切情形，綜其全部罪刑之結果而為比較。最高
    法院95年度第8 次刑事庭會議決議可資參照。次按刑法第2
    條第1 項所稱「適用」，係指完整性之適用，與「準用」係
    依其性質而為選擇性之應用者不同，是比較新舊法適用法律
    時，應就罪刑有關之一切情形，比較其全部之結果而為整體
    之適用，不能割裂而分別適用新舊法律。最高法院88年臺非
    字第31號判決可資參照。關於被告甲○○犯行新舊法比較部
    分，援引附表所示，應依刑法第2 條第1 項後段規定，整體
    適用修正後刑法相關規定，合先敘明。
(二)、被告未經許可，受託為友人林昆賢藏放本件改造手槍及子彈
    ，核其所為，分別係犯槍砲彈藥刀械管制條例第8 條第4 項
    之未經許可寄藏可發射子彈具有殺傷力之改造手槍罪及同條
    例第12條第4 項之未經許可寄藏子彈罪。
(三)、被告因寄藏而持有改造手槍及子彈之行為，因寄藏與持有，
    均係將物置於自己實力支配之下，僅寄藏先有他人之持有行
    為，而後始為之受寄代藏而已，故寄藏之受人委託代為保管
    ，其保管之本身，亦屬持有，不過，此之持有係受寄之當然
    結果，自應僅就寄藏之行為為包括之評價，不應另就持有改
    造手槍、持有子彈予以論罪（最高法院74年臺上字第3400號
    判例參照），附此敘明。
(四)、被告以一寄藏行為，同時、同地寄藏上開改造手槍及子彈，
    係一行為觸犯未經許可寄藏可發射子彈具有殺傷力之改造手
    槍罪及未經許可寄藏子彈罪二罪名，為想像競合犯，應依修
    正後刑法第55條規定，從一重論以槍砲彈藥刀械管制條例第
    8 條第4 項未經許可寄藏其他可發射子彈具有殺傷力之改造
    手槍罪處斷，有關刑法第55條想像競合犯之新舊法適用問題
    ，亦詳如附表。
(五)、被告前因傷害案件，於94年04月29日，經本院以94年度簡上
    字第26號判決判處有期徒刑3 月（如易科罰金，以銀元300
    元折算1 日）確定，並於94年11月02日執行完畢，有臺灣高
    等法院被告前案紀錄表在卷可稽，被告於有期徒刑執行完畢
    後，5 年以內再故意犯本件有期徒刑以上之罪，應依修正後
    刑法第47條第1 項規定，論以累犯，並加重其刑，有關刑法
    第47條之新舊法適用問題，詳如附表所示。
(六)、本院審酌被告前有傷害之犯罪前科，有臺灣高等法院被告前
    案紀錄表在卷可按，顯見其素行並非良好。被告受友人委託
    代為寄藏1 支手槍、6 顆子彈，犯罪情節非輕，對於社會治
    安所潛藏之危險性不小。然被告持有之槍彈數量非鉅，持有
    上開槍、彈期間不長，至被查獲為止，並未發現被告持以另
    犯他案或四處炫燿，足認被告並非擁槍自重，生性兇殘之人
    。被告因其友人林昆賢已將扣案手槍、子彈攜至其住處，並
    言明暫時寄放，很快會取回，而被動代為寄藏，並非主動為
    友人林昆賢藏放扣案手槍及子彈，由其犯罪動機足見被告非
    惡性重大之人，且被告自警詢之初即已坦承犯行，犯後態度
    良好，在德慶砂石廠上班，有正當工作，已婚，育有2 名年
    僅6 、7 歲之子女及其他一切情狀，量處如主文所示之刑，
    罰金部分，同時諭知易服勞役之折算標準，有關罰金易服勞
    役之新舊法適用問題，詳如附表。
(七)、扣案之改造手槍（槍枝管制編號：0000000000號）1 支、彈
    匣1 個、子彈4 顆，均為違禁物，應依刑法第38條第1 項第
    1 款之規定宣告沒收之，有關沒收之新舊法適用問題，亦詳
    如附表。至業已試射之改造子彈1 顆、土造子彈1 顆，各僅
    餘1 顆彈殼，不具子彈結構，已無殺傷力，非違禁物，爰不
    予宣告沒收。
四、應適用之法律：
(一)、刑事訴訟法第299 條第1 項前段。
(二)、槍砲彈藥刀械管制條例第8 條第4 項、第12條第4 項。
(三)、刑法第11條前段、第2 條第1 項後段、第55條、第47條第1
    項、第42條第3 項、第38條第1 項第1 款。
本案經檢察官乙○○到庭執行職務
中　　華　　民　　國　　96　　年　　4 　　月　　25　　日
                  刑事第四庭    審判長法  官  吳福森
                                      法  官  曾鴻文
                                      法  官  李秋瑩
以上正本證明與原本無異。
如不服本判決，應於判決送達後10日內，向本院提出上訴狀（須
附繕本）。
                                      書記官　邱明通
中　　華　　民　　國　　96　　年　　4 　　月　　26　　日
附錄本案論罪科刑法條全文：
槍砲彈藥刀械管制條例第8條
未經許可，製造、販賣或運輸鋼筆槍、瓦斯槍、麻醉槍、獵槍、
空氣槍或第4 條第1 項第1 款所定其他可發射金屬或子彈具有殺
傷力之各式槍砲者，處無期徒刑或5 年以上有期徒刑，併科新臺
幣1 千萬元以下罰金。
未經許可，轉讓、出租或出借前項所列槍枝者，處5 年以上有期
徒刑，併科新臺幣1 千萬元以下罰金。
意圖供自己或他人犯罪之用，而犯前二項之罪者，處無期徒刑或
7 年以上有期徒刑，併科新臺幣 1 千萬元以下罰金。
未經許可，持有、寄藏或意圖販賣而陳列第1 項所列槍枝者，處
 3 年以上10年以下有期徒刑，併科新臺幣700 萬元以下罰金。
第 1 項至第 3 項之未遂犯罰之。
附表
┌────────┬────────┬────────┬────────┐
│法        條    │修正前規定      │修正後規定      │新舊法之適用    │
├────────┼────────┼────────┼────────┤
│刑法第55條前段  │一行為而觸犯數罪│一行為而觸犯數罪│(一)適用新法。    │
│想像競合犯      │名，從一重處斷。│名者，從一重處斷│(二)被告一行為同時│
│                │                │。但不得科以較輕│寄藏扣案手槍及子│
│                │                │罪名所定最輕本刑│彈，係一行為觸犯│
│                │                │以下之刑。      │數罪名，為想像競│
│                │                │                │合犯，而修正後刑│
│                │                │                │法第55條前段但書│
│                │                │                │增訂想像競合從一│
│                │                │                │重處斷時，不得科│
│                │                │                │以較輕罪名所定最│
│                │                │                │輕本刑以下之刑，│
│                │                │                │為法理之明文化，│
│                │                │                │非屬法律之變更，│
│                │                │                │並無比較新舊法之│
│                │                │                │問題，仍應依刑法│
│                │                │                │第2 條第1 項前段│
│                │                │                │規定，適用修正前│
│                │                │                │刑法第55條前段規│
│                │                │                │定從一重之槍砲彈│
│                │                │                │藥刀械管制條例第│
│                │                │                │8條 第4 項之罪處│
│                │                │                │斷。            │
├────────┼────────┼────────┼────────┤
│刑法第47條      │受有期徒刑之執行│受徒刑之執行完畢│(一)適用舊法。    │
│累犯            │完畢，或受無期徒│，或一部之執行而│(二)被告前因傷害案│
│                │刑或有期徒刑一部│赦免後，五年以內│件，於94年04月29│
│                │之執行而赦免後，│故意再犯有期徒刑│日，經本院以94年│
│                │五年以內再犯有期│以上之罪者，為累│度簡上字第26號判│
│                │徒刑以上之罪者，│犯，加重本刑至二│決判處有期徒刑3 │
│                │為累犯，加重本刑│分之一。第98條第│月（如易科罰金，│
│                │至二分之一。    │2 項關於因強制工│以銀元300 元折算│
│                │                │作處分之執行完畢│1 日）確定，並於│
│                │                │或一部之執行而免│94年11月02日執行│
│                │                │除後，五年以內故│完畢，有臺灣高等│
│                │                │意再犯有期徒刑以│法院被告前案紀錄│
│                │                │上之罪者，以累犯│表在卷可稽，被告│
│                │                │論。            │於有期徒刑執行完│
│                │                │                │畢後，5 年以內再│
│                │                │                │故意犯本件有期徒│
│                │                │                │刑以上之罪，不論│
│                │                │                │依修正前之刑法第│
│                │                │                │47條，或修正後之│
│                │                │                │刑法第47條第1 項│
│                │                │                │之規定，均構成累│
│                │                │                │犯，依刑法第2 條│
│                │                │                │第1 項前段規定，│
│                │                │                │應適用修正前刑法│
│                │                │                │第47條規定，論以│
│                │                │                │累犯，加重其刑（│
│                │                │                │最高法院95年度第│
│                │                │                │8 次刑事庭會議決│
│                │                │                │意參照）。      │
├────────┼────────┼────────┼────────┤
│刑法第42條第2項 │刑法第42條第2 項│刑法第42條第3 項│(一)適用新法。    │
│罰金易服勞役    │前段規定：「易服│前段規定：「易服│(二)本件被告行為時│
│                │勞役以1 元以上3 │勞役以新臺幣1,00│之易服勞役折算標│
│                │元以下，折算1 日│0 元、2,000 元或│準，應以銀元100 │
│                │。」            │3,000 元折算1 日│元至300 元折算為│
│                │罰金罰鍰提高標準│。但勞役期限不得│1 日，經依現行法│
│                │條例第2 條（已刪│逾1 年。」      │規所定貨幣單位折│
│                │除）規定：「依刑│                │算新臺幣條例第2 │
│                │法第41條易科罰金│                │條規定換算為新臺│
│                │或第42條第2 項易│                │幣後，應以新臺幣│
│                │服勞役者，均就其│                │300 元至900 元折│
│                │原定數額提高為10│                │算為1 日，修正後│
│                │0 倍折算1 日；法│                │則以新臺幣1,000 │
│                │律所定罰金數額未│                │元、2,000 元或3,│
│                │依本條例提高倍數│                │000 元折算1 日，│
│                │，或其處罰法條無│                │修正後刑法第42條│
│                │罰金刑之規定者，│                │第3 項前段規定，│
│                │前段規定亦同。」│                │較有利於被告，依│
│                │                │                │刑法第2 條第1 項│
│                │                │                │後段規定，適用裁│
│                │                │                │判時法律即修正後│
│                │                │                │刑法第42條第3 項│
│                │                │                │規定，定其易服勞│
│                │                │                │役之折算標準。  │
├────────┼────────┼────────┼────────┤
│刑法第38條第1項 │違禁物不問屬於犯│違禁物不問屬於犯│僅作定義修正，使│
│第1 款、第2項   │人與否，沒收之。│罪行為人與否，沒│適用法律更為明確│
│違禁物沒收      │                │收之。          │，非法律變更，自│
│                │                │                │不生新舊法比較問│
│                │                │                │題，無現行刑法第│
│                │                │                │2 條第1 項之適用│
│                │                │                │，且從刑附屬於主│
│                │                │                │刑，除法律有特別│
│                │                │                │規定者外，依主刑│
│                │                │                │所適用之法律（最│
│                │                │                │高法院95年度第8 │
│                │                │                │次刑事庭會議決議│
│                │                │                │參照）。        │
├────────┴────────┴────────┴────────┤
│綜合比較結果：本件被告之犯行，依修正後刑法第42條第3 項規定定易服勞役之│
│折算標準，對被告較為有利，適用修正前、後刑法第47條規定論以累犯，對被告│
│並無有利或不利之情形，綜合全部罪刑之比較，應以新法較有利於被告，且依主│
│刑、從刑、易刑處分不宜割裂適用新、舊法之理，本件依刑法第2 條第1 項後段│
│規定，應適用修正後刑法第47條第1 項、刑法第42條第3 項、第38條第1 項第1 │
│款規定論處。（刑法第55條並非法律變更，無新舊法比較之問題，一律適用新法│
│。）                                                                  │
└───────────────────────────────────┘
